台灣屏東地方法院民事判決　96年度再微字第1號
　　再 審原 告　甲○○
　　再 審被 告　遠東國際商業銀行股份有限公司
　　法定代理人　乙○○
上列當事人間請求清償借款事件，再審原告對於民國96年1 月31
日本院95年度小上字第14號確定判決提起再審之訴，本院判決如
下：
    主      文
再審之訴駁回。
再審訴訟費用新台幣壹仟伍佰元由再審原告負擔。
    理      由
一、按再審之訴，應於30日之不變期間內提起。前項期間，自判
    決確定時起算，判決於送達前確定者，自送達時起算，其再
    審之理由發生或知悉在後者，均自知悉時起算，民事訴訟法
    第500 條第1 項、第2 項分別定有明文。查再審原告於民國
    96年2 月7 日收受本院95年度小上字第14號判決（下稱原確
    定判決），有送達證書1 份在卷可稽，其於96年2 月13日提
    起本件再審之訴，未逾30日之不變期間，合先敘明。
二、本件再審意旨略以：
（一）兩造間請求清償借款事件，經原確定判決諭知再審原告應
      給付再審被告新台幣（下同）89,280元及違約金。原確定
      判決理由中以：「本件原判決認：1.依上訴人即再審被告
      與音象網路科技股份有限公司（下稱音象公司）間之合作
      協議書約定，消費者向音象公司購買產品時，得以零利率
      之分期條件，向上訴人（指再審被告）申請融資貸款，上
      訴人保有核准貸款之權利，當被上訴人即再審原告要求中
      止契約時，音象公司須通知上訴人，並優先將應退費金額
      用以償還被上訴人貸款之餘額，若因音象公司之因素而導
      致申請人要求中止契約或拒付剩餘之貸款本金時，音象公
      司願無條件就所收取貸款之範圍，與被上訴人負連帶賠償
      之責，是該協議之法律效果，實與音象公司將其對於被上
      訴人之應收費用之債權讓與上訴人相同。2.上訴人與被上
      訴人間所訂立之小額信用貸款申請書，係屬民法第247 條
      之1 之定型化契約，而本件法律效果與音象公司將對被上
      訴人之費用債權讓與上訴人相同，是被上訴人本得享有民
      法第299 條規定之保護，以得對抗音象公司之事由對抗上
      訴人，上開小額信用貸款申請書約定被上訴人不得以其與
      音象公司間之解約事由對抗上訴人，仍應繼續清償貸款，
      對被上訴人屬拋棄權利且顯失公平之約定，該約定應為無
      效，故被上訴人主張依債務不履行法律關係解除契約，其
      並得以解除契約之事由對抗上訴人，為有理由，而為上訴
      人敗訴之判決。惟查：... 2.又本件被上訴人與音象公司
      間應屬買賣契約之對價關係，而上訴人與被上訴人間則應
      屬消費借貸契約之資金關係... 。」等語，判決再審原告
      敗訴。惟再審原告與音象公司所簽訂之契約，係在未給予
      再審原告仔細審閱契約內容下，經由音象公司高雄分公司
      之兩名職員把預先備好之申辦貸款契約書對摺留一處空白
      誘導再審原告簽署成立，且未給予再審原告1 份備份之契
      約書。
（二）兩造間所簽立聲明書第3 條約定：「其他聲明事項：1.申
      請人即再審原告瞭解申請人與音象公司間之權利、義務關
      係或糾紛，概與貴行即再審被告無關，應由音象公司與申
      請人自行處理，申請人不得因此拒付再審被告貸款之餘額
      。2.申請人瞭解申請人與音象公司間之約定對再審被告一
      概無效。」及再審原告與音象公司間所簽訂之教學系統契
      約書第14條、第19條及第25條，其條款內容不利於再審原
      告。又再審被告於原確定判決審理中陳稱：「音象公司有
      意願要跟被上訴人即再審原告處理，但是被上訴人與音象
      公司尚未談好，所以貸款尚未還給再審被告。」可知兩造
      一致認同音象公司亦負有清償債務之責任，然原確定判決
      竟認再審原告應給付再審被告89,280元，並執以兩造間所
      簽訂之聲明書第3 條約定為證，顯未就實情詳加審酌，對
      再審原告不公允，侵害再審原告之權利。
（三）再審原告於94年11月27日向警局報案電腦遭竊，警員同時
      通知音象公司遭竊事宜，然事隔1 個多月，再審原告卻接
      獲音象公司寄來營業人銷貨退回進貨退出或折讓證明單暨
      終止課程使用權限聲明書，將原先音象公司第1 次證明單
      及聲明書應予代償金額31,680元更改為23,040元，核其日
      期及金額，音象公司顯然有欺騙再審原告之情事，以達其
      不當得利為目的。又再審原告於95年4 月8 日委託楊焜義
      律師向音象公司高雄分公司陳登信主任寄發存證信函表示
      解除契約，嗣再審原告接獲音象公司寄來之營業人銷貨退
      回進貨退出或折讓證明單暨終止課程使用權限聲明書，內
      容略載：音象公司願意應予代償金額為31,680元。然原確
      定判決就該項證據未予審酌。
（四）證人陳登信於95年7 月31日一審言詞辯論時證述：「依照
      履約保證第14條規定，客戶要經過1/3 的時間（1 年）之
      後才可以無條件解約，如果沒有達到約定使用期間，收取
      訂閱贈品的費用改收月繳的1 半，即解約後，剩下的年限
      ，還有再繳交每月要繳的1/2 。」復於95年9 月27日言詞
      辯論時證稱：「（問：後來甲○○所寫存證信函表示要終
      止契約，這部分你如何處理？）這部分是被告直接與公司
      聯繫我不清楚。」、「（問：後來你們公司處理的結果是
      否就是這樣？）公司寄出去給甲○○部分我沒有看過，這
      是公司直接與甲○○聯絡的。就本件，除甲○○寫申購書
      及後來服務之外，關於退貨部分是由總公司直接與甲○○
      聯繫。」綜上所述，原確定判決就足以影響判決之重要證
      據漏未斟酌，而僅採信再審被告之片面之詞，故有民事訴
      訟法第496 條第1 項第13款及同法第497 條之再審事由，
      且有採證不適用經驗法則及證據法則之判決違法等語，為
      此提起本件再審之訴，並聲明：（一）原確定判決廢棄；
      （二）再審及前一、二審訴訟費用由再審被告負擔。
三、按再審之訴顯無再審理由者，得不經言詞辯論，以判決駁回
    之。民事訴訟法第502 條第2 項定有明文。次按當事人發現
    未經斟酌之證物或得使用該證物者。但以如經斟酌可受較有
    利之裁判者為限，得以再審之訴對於確定終局判決聲明不服
    ，但當事人已依上訴主張其事由或知其事由而不為主張者，
    不在此限。民事訴訟法第496 條第1 項第13款定有明文。所
    謂當事人發見未經斟酌之證物或得使用該證物，係指在前訴
    訟程序不知有該證物，現始知之，或雖知有此而不能使用，
    現始得使用者而言（最高法院32年上字第1247號判例意旨參
    照）。故以本款做為再審之理由者，須其證物在前訴訟程序
    事實審言詞辯論終結前已經存在，因當事人不知有此致未經
    斟酌，或雖知有此而不能使用現始得使用者為限。若其證物
    為前訴訟程序事實審言詞辯論終結後所發生，或已經前訴訟
    程序事實審認為不必要而不予調查，或知有此存在並得加以
    使用卻不於事實審言詞辯論終結前提出之者，則不得以之為
    再審理由。再按依同法第466 條不得上訴於第三審法院之事
    件，除前條規定外，其經第二審確定之判決，如就足影響判
    決之重要證物，漏未斟酌，或當事人有正當理由不到場，法
    院為一造辯論判決者，亦得提起再審之訴，同法第497 條亦
    定有明文。而此規定及同法第496 條第1 項第13款所謂之證
    物，係指書證及與書證有相同效力之物件或勘驗物等「物證
    」而言，並不包含人證（最高法院88年台上字第634 號裁判
    意旨參照）。是訴訟當事人於訴訟中所為之主張或陳述，縱
    以書面為之，該文書亦非民事訴訟法所定之書證。
四、查本件再審原告前述再審理由（一），所陳其與音象公司所
    簽訂之契約，係在未給予其仔細審閱契約內容下，經由音象
    公司高雄分公司之兩名職員把預先備好之申辦貸款契約書對
    摺留一處空白誘導其簽署成立，且未予其1 份備份契約書等
    語、理由（二）所述其與音象公司間所簽訂之教學系統契約
    書第14條、第19條與第25條之條款內容不利於再審原告，及
    理由（三）所稱其接獲音象公司寄來營業人銷貨退回進貨退
    出或折讓證明單暨終止課程使用權限聲明書，將原先音象公
    司第1 次證明單及聲明書應予代償金額31,680元更改為23,0
    40元，核其日期及金額，音象公司顯然有欺騙其之情事等語
    ，均非所謂「證物」，而僅係攻擊防禦方法；至再審理由（
    二）及（四）中分別引用再審被告於原確定判決中之陳述及
    證人陳登信於一審時之證述內容，核均為訴訟當事人或證人
    於訴訟中所為之主張或陳述，並非民事訴訟法所定之書證或
    物證。另理由（三）謂音象公司之營業人銷貨退回進貨退出
    或折讓證明單暨終止課程使用權限聲明書，內容略載：音象
    公司願意應予代償金額為31,680元等語，然此係訴訟當事人
    於訴訟外所為之陳述，亦非民事訴訟法所定之書證。況且，
    上開事實與陳述，於前審程序言詞辯論終結前即已存在，身
    為當事人之再審原告亦已知悉存在，僅未曾提出主張而已，
    且並無當時不能使用，現始得使用之情形，故亦非所謂當事
    人「發現」未經斟酌之證物可言。又再審原告認原確定判決
    違背經驗法則與證據法則一節，惟此係針對原確定判決就事
    實認定及證據取捨有所爭執，為對原確定判決認定事實職權
    之指摘，亦難謂符合民事訴訟法第496 條第1 項第1 款至第
    13款及第497 條之再審要件，併此說明。
五、綜上所述，再審原告以上開事由指摘原確定判決有民事訴訟
    法第496 條第1 項第13款及第497 條之再審事由，顯無理由
    。爰不經言詞辯論，逕依民事訴訟法第502 條第2 項規定予
    以駁回。
六、末按聲請再審之程序，準用關於各該審級程序之規定，又於
    小額訴訟之上訴程序，法院為訴訟費用之裁判時，應確定其
    費用額，民事訴訟法第505 條、第436 條之19第1 項、第43
    6 條之32第1 項分別定有明文。本件聲請再審之裁判費為1,
    500 元，揆諸前開規定，應由聲請人負擔該聲請再審之訴訟
    費用，附此敘明。
七、據上論結，本件再審原告之訴為無理由，依民事訴訟法第43
    6 條之32第4 項、第502 條第2 項、第505 條、第436 條之
    19第1 項、第78條，判決如主文。
中　　華　　民　　國　　96　　年　　 5 　　月　　4　　日
                    民事第一庭  審判長法　官　徐美麗
                                      法　官　邱玉汝
                                      法　官　張以岳
以上正本係照原本作成。
本判決不得上訴。
                                      書記官  林志憲
中　　華　　民　　國　　96　　年　　 5 　　月　　4　　日
